臺灣高雄地方法院刑事判決　　　　　 100年度審易字第3308號
公　訴　人　臺灣高雄地方法院檢察署檢察官
被　　　告　蔡淑貞
　　　　　　董順良
　　　　　　鄭丞汧
上列被告因詐欺案件，經檢察官提起公訴（100 年度偵字第8900
號、第24255 號），嗣因被告於本院準備程序中就被訴事實為有
罪之陳述，本院告知被告簡式審判程序之旨，並聽取當事人之意
見後，由本院合議庭裁定改由受命法官獨任依簡式審判程序進行
，判決如下：
    主  文
蔡淑貞幫助犯詐欺取財罪，處拘役伍拾伍日，如易科罰金，以新
臺幣壹仟元折算壹日。
董順良幫助犯詐欺取財罪，處拘役伍拾伍日，如易科罰金，以新
臺幣壹仟元折算壹日。
鄭丞汧共同犯詐欺取財罪，處有期徒刑參月，如易科罰金，以新
臺幣壹仟元折算壹日。
    事  實
一、蔡淑貞與董順良係同居男女朋友，其等均可預見將行動電話
    門號交付他人使用，可能供犯罪集團作為詐欺取財或其他財
    產犯罪之工具，其等因見報紙上刊登申辦門號換取現金之廣
    告，竟各基於縱有人持其等所提供之行動電話門號實施犯罪
    亦不違背其等本意之幫助詐欺取財之不確定故意，先推由蔡
    淑貞於民國99年12月15日某時撥打電話與刊登上開廣告之某
    詐欺集團成員聯繫後，於同日10時許，由該詐欺集團之某真
    實姓名年籍不詳之成年男子帶同蔡淑貞、董順良2 人至高雄
    市○○路上之亞太電信門市，由董順良以其名義申辦亞太電
    信行動電話門號0000000000號後，隨即一同前往高雄市○○
    路附近某餐廳內，蔡淑貞、董順良2 人即以新臺幣（下同）
    300 元之代價，將上開門號之SIM 卡出售予該詐欺集團之另
    一真實姓名年籍不詳之成年男子。
二、另鄭丞汧因先前曾出售行動電話門號予真實姓名年籍不詳綽
    號「小咪」之成年男子，知悉「小咪」係詐欺集團成員，專
    向不特定人收購行動電話門號之SIM 卡後，作為該詐欺集團
    成員在網路上刊登販售商品之不實訊息並進而向買家詐騙款
    項之工具，竟仍與「小咪」及「小咪」所屬詐欺集團之其他
    成員共同意圖為自己不法之所有，基於詐欺取財之犯意聯絡
    ，先由鄭丞汧於99年12月17日18時許，出面向址設屏東縣恆
    春鎮○○路308 號之「哈特佛租車行」承租車牌號碼915-JX
    B 號光陽MANY重型機車後（所為侵占犯行，另由臺灣屏東地
    方法院以100 年度簡字第1509號判決有罪確定），再於同日
    20時許，在址設高雄市三民區○○○路849 號之「家樂福鼎
    山店」停車場內，將上開機車交予「小咪」，由「小咪」及
    「小咪」所屬詐欺集團之其他成員負責將上開機車上網拍賣
    ，以向不知情之買家詐騙財物，「小咪」則給予鄭丞汧5,00
    0 元作為報酬。
三、而「小咪」及其所屬詐欺集團成員分別取得鄭丞汧所租用之
    上開機車及蔡淑貞、董順良所提供之上開門號後，即於99年
    12月19日23時前之某日，在雅虎奇摩拍賣網站上刊登販售「
    光陽MANY白色100 」重型機車之不實訊息，並留下上開門號
    作為聯絡工具，適有郭佳瑜於99年12月19日23時許，上網瀏
    覽得知此訊息後，因誤信該販賣之訊息為真而陷於錯誤，而
    以37,000元下標購買，郭佳瑜並於99年12月20日以其門號00
    00000000號與對方聯繫後，約定先給付30,000元貨款，並於
    同日18時30分許，在高雄市後火車站，將現金30,000元交予
    該詐欺集團某真實姓名年籍不詳自稱「鄭先生」妻舅之成年
    男子，惟該名男子收款後並未依約交付機車行照，郭佳瑜始
    知受騙，經報警後，警方即循線查悉上情。
四、案經高雄市政府警察局鼓山分局移送臺灣高雄地方法院檢察
    署檢察官偵查起訴。
    理  由
一、本件被告鄭丞汧、蔡淑貞、董順良所犯並非死刑、無期徒刑
    、最輕本刑為3 年以上有徒刑之罪或高等法院管轄第一審案
    件，而其於準備程序進行中，被告先就被訴事實為有罪之陳
    述，經法官告知簡式審判程序之旨，並聽取公訴人及被告之
    意見後，本院認適宜改依簡式審判程序進行，爰依刑事訴訟
    法第273 條之1 第1 項、第284 條之1 規定，由本院合議庭
    以裁定由受命法官獨任進行簡式審判程序，合先敘明。
二、上揭事實，業據被告3 人於本院審理時坦承不諱，核與證人
    郭佳瑜於警詢中之證詞相符（見警卷第1 、2 頁），並有行
    動電話門號0000000000號之通聯調閱查詢單及通聯紀錄、雅
    虎奇摩拍賣網頁列印資料、哈特佛機車租賃契約書、屏東縣
    政府營利事業登記證、車牌號碼915-JXB 號重型機車車籍資
    料等件附卷可稽（見警卷第16、17頁、偵一卷第4 、19、21
    、37、40、41頁），足認被告3 人之任意性自白與事實相符
    ，應堪採信。綜上，本案事證明確，被告3 人之犯行均堪以
    認定，應依法論罪科刑。
三、按共同正犯，係共同實施犯罪行為之人，在共同意思範圍內
    ，各自分擔犯罪行為之一部，相互利用他人之行為，以達其
    犯罪之目的，其成立不以全體均參與實施犯罪構成要件之行
    為為要件；參與犯罪構成要件之行為者，固為共同正犯；以
    自己共同犯罪之意思，參與犯罪構成要件以外之行為，或以
    自己共同犯罪之意思，事前同謀，而由其中一部分人實行犯
    罪之行為者，亦均應認為共同正犯，使之對於全部行為所發
    生之結果，負其責任，此有最高法院92年度台上字第2824號
    判決意旨可資參照。次按刑法上之幫助犯，係對於犯罪與正
    犯有共同之認識，而以幫助之意思，對於正犯資以助力，而
    未參與實施犯罪之行為者而言。是以，如未參與實施犯罪構
    成要件之行為，且係出於幫助之意思提供助力，即屬幫助犯
    ，而非共同正犯。查本件被告鄭丞汧既知悉「小咪」係詐欺
    集團成員，並以在網路上刊登販售商品之不實訊息方式向買
    家詐騙款項為犯案手法，竟仍承租上開機車供「小咪」及「
    小咪」所屬詐欺集團成員於網路上拍賣，以向不知情之買家
    詐騙財物，藉此獲取5,000 元之報酬，可見其與「小咪」及
    「小咪」所屬詐欺集團成員有共同向他人詐欺之意思，其雖
    僅分擔犯罪行為之一部，卻係相互利用他人之行為，以達其
    犯罪之目的，應論以共同正犯。至被告蔡淑貞、董順良則係
    基於幫助之故意，將董順良所申辦上開門號之SIM 卡販賣予
    他人，以上開詐欺集團成員用以詐騙財物，各係對他人遂行
    詐欺取財之犯行資以助力，且尚無證據證明被告蔡淑貞、董
    順良有參與詐欺取財犯行之構成要件行為，衡諸前揭說明，
    自應論以幫助犯。是核被告鄭丞汧所為，係犯刑法第339 條
    第1 項之詐欺取財罪；被告蔡淑貞、董順良所為，各係犯刑
    法第30條第1 項、第339 條第1 項之幫助詐欺取財罪。被告
    鄭丞汧與「小咪」及「小咪」所屬詐欺集團成員就上開犯行
    ，有犯意聯絡及行為分擔，為共同正犯。另被告蔡淑貞、董
    順良係幫助犯，其等犯罪情節較正犯輕微，爰依刑法第30條
    第2 項規定，各按正犯之刑減輕之。爰審酌被告鄭丞汧僅因
    貪圖小利，明知「小咪」係詐欺集團成員，竟仍與之共同以
    上開手法騙取被害人郭佳瑜之財產，有損網路交易安全秩序
    ，自應受相當程度之刑事非難，而被告蔡淑貞、董順良則任
    意將上開門號提供他人使用，不顧可能遭他人用以作為犯罪
    工具，助長犯罪歪風，且使郭佳瑜遭詐騙後，將30,000現金
    交予詐欺集團成員，所為亦不足取，復審酌被告3 人於本院
    審理時尚知坦承犯行，以及被告鄭丞汧係高職肄業之教育程
    度、家庭及經濟生活狀況難謂良好、於本案中係擔任較邊緣
    之共犯角色，被告蔡淑貞係高職畢業之教育程度、家庭及經
    濟生活狀況非佳，被告董順良則為國中畢業、家庭及經濟生
    活狀況普通，另考量被告蔡淑貞、董順良均無前科，此有臺
    灣高等法院被告前案紀錄表2 份附卷可稽等一切具體情狀，
    分別量處如主文所示之刑，並均諭知易科罰金之折算標準。
據上論斷，應依刑事訴訟法第299 條第1 項前段、第273 條之1
第1 項，刑法第28條、第339 條第1 項、第30條第1 項前段、第
2 項、第41條第1 項前段，刑法施行法第1 條之1 第1 項、第2
項前段，判決如主文。
本案經檢察官劉慕珊到庭執行職務。
中    華    民    國   100    年    11    月    25    日
                      刑事第十庭  法  官  陳芸珮
以上正本證明與原本無異。
如不服本判決應於收受送達後10日內向本院提出上訴書狀，並應
敘述具體理由；如未敘述上訴理由者，應於上訴期間屆滿後20日
內向本院補提理由書（均須按他造當事人之人數附繕本）「切勿
逕送上級法院」。
中    華    民    國   100    年    11    月    25    日
                                  書記官  冒佩妤
附錄本案論罪科刑法條：
中華民國刑法第339條第1項：
意圖為自己或第三人不法之所有，以詐術使人將本人或第三人之
物交付者，處5 年以下有期徒刑、拘役或科或併科1 千元以下罰
金。